【裁判字號】    98,家上,123
【裁判日期】    980811
【裁判案由】    生父死亡後之認領
【裁判全文】
臺灣高等法院民事判決                 98年度家上字第123號
上  訴  人  甲○○（即李俊杰之繼承人）
被 上 訴人  丁○
                        之2號5樓
            戊○
共      同
法定代理人  丙○○
上列當事人間請求生父死亡後之認領事件，上訴人對於中華民國
98年2月24日臺灣板橋地方法院97年度親字第224號第一審判決提
起上訴，本院於98年7月21日言詞辯論終結，判決如下：
    主      文
上訴駁回。
第二審訴訟費用由上訴人負擔。
    事實及理由
一、被上訴人起訴主張：被上訴人皆為李俊杰與訴外人丙○○受
    胎所生之非婚生子女，李俊杰與丙○○間無婚姻關係，李俊
    杰亦未認領被上訴人，嗣李俊杰不幸於97年9 月27日意外身
    亡，上訴人為李俊杰之母，為其唯一繼承人。為此，爰依民
    法第1067條規定，提起本訴，請求上訴人之被繼承人李俊杰
    應認領被上訴人為其子女等語。原審為被上訴人勝訴判決，
    被上訴人對於上訴人之上訴則聲明駁回上訴。
二、上訴人則以：雖法務部調查局鑑定結果認被上訴人與李俊杰
    間有親子關係，然該鑑定書係被上訴人之母丙○○持李俊杰
    之唾液前往送驗，有可能於中途調包，且警方於採樣時，上
    訴人未看見，請求再次送驗等語，資為抗辯。原審為上訴人
    敗訴之判決。上訴人不服，提起上訴，並聲明：(一)原判決廢
    棄。(二)上開廢棄部分，被上訴人在第一審之訴駁回。
三、被上訴人主張李俊杰於97年9 月27日身亡，上訴人為李俊杰
    之母等情，業據其提出臺北縣立殯儀館火化許可證、戶籍謄
    本、除戶戶籍謄本等影本各1 份為證（見原審卷第2、3頁、
    第15、16頁），並為上訴人所不否認，自堪信為真實。被上
    訴人又主張其等皆為李俊杰與丙○○所生之非婚生子女，李
    俊杰為其等之生父，則為上訴人所否認，並持前詞置辯，經
    查：丙○○於97年10月8 日前往法務部調查局送驗之李俊杰
    唾液（沾有血液）棉棒2 支，與上訴人於該局所採取之口腔
    黏膜細胞棉棒2 支，經鑑定後認：「依據遺傳法則，分析結
    果如下：(一)丁○之各項DNA 型別與李俊杰之各項相對應型別
    均無矛盾，經計算其CPI值分別為7.28×10000以上，研判李
    俊杰極可能（機率99.99%以上）為丁○之生父。(二)戊○之各
    項DNA型別，分別與李俊杰之各項相對應型別均無矛盾，經
    計算其CPI值分別為7.71×10000以上，研判李俊杰極可能（
    機率99.99%以上）為戊○之生父」，有該局97年10月16日調
    科肆字第09700423190 鑑定書可稽（下稱系爭鑑定書，見原
    審卷第4 頁）。雖上訴人辯稱：系爭鑑定書係被上訴人之母
    丙○○持往送驗，有可能於中途調包，且警方於採樣時，上
    訴人未看見，請求再次送驗等語，惟查，證人即臺北縣府警
    察局樹林分局偵查隊員警乙○○，於本院98年7月6日審理中
    到庭證稱：「（提示法務部調查局鑑定書，這檢體是何人所
    有？從何處取得？）這是李俊杰先生因為車禍事故，那天我
    們報請板橋地檢署李吉祥檢察官相驗，由法醫蔡勝洲親自從
    李俊杰口腔採取三支唾液粘棒交由我親自保管，我並沒有交
    予他人，由我親自陪同家屬交給法務部調查局的，不可能由
    家屬經手」、「當天是檢察官指示我要將檢體送去做DNA ，
    而且當時也有做筆錄」等語，另臺灣板橋地方法院檢察署（
    下稱板橋地檢署）檢察官於97年9 月28日在板橋亞東醫院太
    平間勘驗李俊杰時確有命承辦分局對死者採取指紋並鑑定，
    將DNA 建檔，亦有該署勘驗筆錄可佐（見本院卷第19頁），
    由此可見系爭鑑定書之檢體係由證人即承辦員警乙○○奉板
    橋地檢署檢察官之命將勘驗當日由法醫自李俊杰遺體採集指
    紋、唾液等檢體後，由乙○○親送法務部調查局鑑定，未經
    他人之手，並無何遭人調包致影響鑑定結果之可能，是上訴
    人所辯，要無足採，其聲請本院再次送驗亦無必要。準此，
    被上訴人主張其等皆為李俊杰與丙○○所生之非婚生子女，
    李俊杰為其等生父之事實，應為可採。
四、按有事實足認其為非婚生子女之生父者，非婚生子女或其生
    母或其他法定代理人，得向生父提起認領之訴。前項認領之
    訴，於生父死亡後，得向生父之繼承人為之。生父無繼承人
    者，得向社會福利主管機關為之，民法第1067條定有明文。
    被上訴人為李俊杰與丙○○所生之非婚生子女，李俊杰經法
    務部調查局鑑定DNA 後認定為被上訴人之生父，已如前述，
    被上訴人於李俊杰死亡後，以李俊杰之繼承人即上訴人為被
    告，依上開法條之規定，請求上訴人之被繼承人李俊杰認領
    被上訴人為子女，自屬有據。
五、綜上所述，被上訴人依民法第1067條規定，請求上訴人之被
    繼承人李俊杰認領被上訴人為子女，為有理由，應予准許。
    從而，原審為上訴人敗訴之判決，核無違誤。上訴意旨指摘
    原判決不當，求予廢棄改判，為無理由，應予駁回。
六、兩造其餘之攻擊或防禦方法及未經援用之證據，經本院斟酌
    後，認為均不足以影響本判決之結果，自無逐一詳予論駁之
    必要，併此敘明。
七、據上論結，本件上訴為無理由，依民事訴訟法第449條第1項
    、第78條，判決如主文。
中    華    民    國    98    年    8     月    11    日
                    民事第四庭
                        審判長法  官  張劍男
                              法  官  翁昭蓉
                              法  官  陳靜芬
正本係照原本作成。
如不服本判決，應於收受送達後20日內向本院提出上訴書狀，其
未表明上訴理由者，應於提出上訴後20日內向本院補提理由書狀
（均須按他造當事人之人數附繕本）上訴時應提出委任律師或具
有律師資格之人之委任狀；委任有律師資格者，另應附具律師資
格證書及釋明委任人與受任人有民事訴訟法第466條之1第1項但
書或第2項（詳附註）所定關係之釋明文書影本。
中    華    民    國    98    年    8     月    14    日
                              書記官  應瑞霞
附註：
民事訴訟法第466條之1（第1項、第2項）：
對於第二審判決上訴，上訴人應委任律師為訴訟代理人。但上訴
人或其他法定代理人具有律師資格者，不在此限。
上訴人之配偶、三親等內之血親、二親等內之姻親，或上訴人為
法人、中央或地方機關時，其所屬專任人員具有律師資格並經法
院認為適當者，亦得為第三審訴訟代理人。


司法院資訊處製作；財團法人民間司法改革基金會備份。
